【裁判字號】    98,訴,770
【裁判日期】    980810
【裁判案由】    毒品危害防制條例
【裁判全文】
臺灣高雄地方法院刑事判決               98年度訴字第770號
公  訴  人  臺灣高雄地方法院檢察署檢察官
被      告  丙○○
選任辯護人  柳聰賢 律師
上列被告因違反毒品危害防制條例案件，經檢察官提起公訴（97
年度偵字第678 號），本院判決如下：
    主  文
丙○○販賣第三級毒品，處有期徒刑伍年陸月。扣案之第三級毒
品愷他命拾肆包（驗後淨重貳佰零捌點捌陸捌公克，及內含愷他
命之包裝袋拾肆個）、夾鏈袋參包，均沒收；未扣案之販賣毒品
所得新臺幣壹仟陸佰元沒收，如全部或一部不能沒收時，以其財
產抵償之；未扣案之門號0000000000號行動電話壹支
（含SIM 卡壹枚）沒收，如全部或一部不能沒收時，追徵其價額
。
    事  實
一、丙○○明知愷他命（Ketamine，俗稱K 他命）係毒品危害防
    制條例第2 條第2 項第3 款所定之第三級毒品，亦屬違禁物
    ，未經許可不得販賣，於不詳日期，在不詳地點，以每公克
    約新臺幣（下同）240 元之價格，向某真實姓名年籍不詳之
    成年人購入不詳數量之愷他命供己施用後（尚無法證明丙○
    ○係基於營利之意圖而販入），竟意圖營利，基於販賣第三
    級毒品愷他命之犯意，於民國96年8 月間某日，由乙○○以
    不詳之電話，撥打丙○○所有之0000000000號行動電話，以
    每公克400 元之價格，向丙○○購買愷他命4 公克，達成買
    賣合意後，約定在丙○○位於高雄市○○區○○路275 號10
    樓住處交易，乙○○抵達後，交付1,600 元予丙○○，丙○
    ○交付上開重量之愷他命予乙○○。嗣於96年12月25日下午
    3 時51分許，經警持本院核發之搜索票，前往丙○○上址住
    處搜索，當場扣得愷他命14包（驗前淨重208.938 公克，驗
    後淨重208.868 公克，及內含愷他命之包裝袋14個）；丙○
    ○所有預備供販賣第三級毒品所用之夾鏈袋3 包等物，始知
    上情。
二、案經憲兵司令部高雄憲兵隊（下稱高雄憲兵隊）報請臺灣高
    雄地方法院檢察署檢察官偵查起訴。
    理  由
壹、證據能力部分：
一、按被告以外之人，於審判外之言詞或書面陳述，除法律有規
    定者外，不得作為證據；又被告以外之人（包括證人、鑑定
    人、告訴人、被害人及共同被告等）於檢察事務官、司法警
    察官或司法警察調查中所為之陳述，與審判中不符時，其先
    前之陳述具有較可信之特別情況，且為證明犯罪事實存否所
    必要者，得為證據，刑事訴訟法第159 條第1 項、第159 條
    之2 分別定有明文。是被告以外之人於司法警察（官）調查
    中所為之陳述，依刑事訴訟法第159 條第1 項規定，係屬傳
    聞證據，原則上無證據能力，惟如該陳述與審判中不符時，
    其先前之陳述具有較可信之特別情況，且為證明犯罪事實存
    否所必要者，依同法第159 條之2 規定（即刑事訴訟法第15
    9 條第1 項所指之「除法律有規定者外」），例外認為有證
    據能力。本件被告及辯護人均否認證人乙○○於高雄憲兵隊
    接受詢問（下稱警詢）時陳述之證據能力，而證人乙○○於
    警詢中，就被告是否販賣毒品等事實之陳述，核與審判中之
    陳述不符（即審判中改稱被告並未販賣毒品），且證人乙○
    ○於本院審理時證稱：警詢時精神狀況不佳，意識相當模糊
    ，僅表示請被告調貨等語（詳本院卷第35、37頁）。然證人
    乙○○於96年12月25日凌晨到案時，先於同日凌晨3 時許接
    受第1 次詢問，司法警察官詢問證人乙○○是否同意於夜間
    接受詢問，並告以半夜最好不要製作筆錄，故證人乙○○拒
    絕夜間詢問，並休息至同日下午1 時許，接受第2 次詢問之
    事實，業據證人乙○○於本院審理中陳述綦詳（見本院卷第
    39頁）；參以證人乙○○於本院審理中證稱：偵訊過程並無
    毒癮發作等語（見本院卷第38頁），足見證人乙○○於接受
    司法警察官第2 次詢問時，業已獲得充分之休息，而無意識
    模糊、精神不濟之情形甚明；又酌以販賣毒品罪刑甚重，警
    詢過程當時，被告並未在場，證人乙○○較不易因人情壓力
    ，有所顧忌，而迴避不利被告之陳述。揆諸上開說明，應認
    證人乙○○於警詢中所為之陳述，客觀上具有較可信之特別
    情況，應可採為本案證據。
二、次按被告以外之人於審判外之言詞或書面陳述，除法律有規
    定者外，不得作為證據。又被告以外之人於審判外之陳述，
    雖不符前4 條之規定，而經當事人於審判程序同意作為證據
    ，法院審酌該言詞陳述或書面陳述作成時之情況，認為適當
    者，亦得為證據。當事人、代理人或辯護人於法院調查證據
    時，知有第159 條第1 項不得為證據之情形，而未於言詞辯
    論終結前聲明異議者，視為有前項之同意，刑事訴訟法第15
    9 條第1 項、第159 條之5 第1 項、第2 項分別定有明文。
    查本案認定事實所引用之卷證資料，除原已符同法第159 條
    之1 至第159 條之4 規定、及法律另有規定等傳聞法則例外
    規定，而得作為證據外，其餘卷證資料，並無證據證明係公
    務員違背法定程序所取得，而檢察官、被告及辯護人於本院
    審理時，均不爭執其證據能力，且本院審酌前揭陳述作成時
    之情況，並無違法取證之瑕疵，亦認以之作為證據為適當，
    是本件有關被告以外之人於審判外之言詞或書面陳述等供述
    證據，依前揭法條意旨，自均得為證據。
貳、實體部分：
一、訊據被告丙○○否認有何販賣愷他命之犯行，辯稱：並未販
    賣愷他命予乙○○，扣案之愷他命大部分係徐偉樟寄放，小
    部分向綽號「董仔」買來供自己要施用等語。經查：
  (一)高雄憲兵隊於96年12月25日下午3 時51分許，持搜索票至被
    告位於高雄市○○區○○路275 號10樓住處實施搜索，當場
    在屋內查獲白色晶體14包（驗前淨重208.938 公克，驗後淨
    重208.868 公克）、夾鏈袋3 包之事實，業據被告於本院審
    理中坦白承認（見本院審訴卷【下稱審訴卷】第75頁）；並
    有搜索票、搜索扣押筆錄、扣押物品目錄表、扣押物品收據
    、蒐證照片可參（見警(二)卷第48至55頁），及上開物品扣案
    可資佐證。而上開白色晶體經鑑定後，確實含愷他命成分乙
    節，亦有內政部警政署刑事警察局鑑定書、高雄醫學大學附
    設中和紀念醫院檢驗報告在卷可憑（見警(二)卷第57頁、審訴
    卷第53頁），是此部分之事實，應堪認定
  (二)被告於上開時地，販賣愷他命予乙○○之事實，業據證人乙
    ○○於警詢中陳稱：96年8 月份開始向被告購買愷他命，每
    次購買約4、5公克，1公克約400元等語（見警(一)卷第21頁）
    ；於偵查中證稱：於96年8 、9 月間撥打被告之行動電話，
    前往被告位於高雄市○○路住處，向被告購買愷他命，每次
    買4 至5 公克，每公克約400 元等語明確（見偵卷第4 、32
    頁）。參以被告於偵查中陳稱：「（檢察官問：為何乙○○
    說有跟你買過毒品？）他（指乙○○）有問過而已」等語（
    見偵卷第5 頁），足見被告亦不否認證人乙○○曾向其詢問
    有無毒品可資販賣。復參以被告於警詢及本院審理中陳稱：
    94年6 月間認識乙○○，2 人為朋友關係，除了向乙○○借
    款尚有1 萬元未清償外，2 人並無恩怨，應該不會遭乙○○
    陷害等語（見警(一)卷第12頁、本院訴字卷【下稱訴字卷】第
    54頁）。核與證人乙○○於警詢及偵查中證稱：認識被告很
    多年，2 人並無仇恨等語相符（見警(一)卷第21頁、偵卷第31
    至32頁），亦見其2 人交情良好；再參以販賣毒品之罪刑甚
    重，證人乙○○於96年12月25日凌晨1 時16分許遭查獲，並
    於同日下午1 時許製作警詢筆錄，供出被告販賣毒品之犯行
    後，被告於同日下午3 時51分許始遭查獲，且被告未曾於警
    詢及偵查中陳述曾向證人乙○○購買任何毒品等情，有其2
    人96年12月25日之警詢及偵訊筆錄可稽。是在其2 人並無嫌
    隙，證人乙○○之供述在先，又於偵查中自承販賣愷他命予
    被告（見偵卷第4 頁），且被告從未指證證人乙○○販毒之
    情況下，證人乙○○實無為解免刑責而誣陷被告之動機及必
    要，其上開所證，應堪採信。至被告雖以前開情詞置辯，且
    證人乙○○於本院審理中亦附和其詞，改證稱：只是向被告
    調貨，被告並未賺錢，未向被告購買愷他命等語。惟：
  1.關於扣案之2 大包愷他命（即高雄醫學大學附設中和紀念醫
    院檢驗報告所載編號9712-63 、9712-64 之愷他命，驗前淨
    重分別為99.528公克、99.859公克）之來源部分，被告於警
    詢中陳稱：前揭愷他命係徐偉樟於96年10月31日晚間8 時許
    ，拿來高雄市苓雅區○○○路302 號9 樓之1 寄放，因為徐
    偉樟向伊借款46,500元未還，所以將愷他命寄放在此，等到
    還錢再取回等語（見警(一)卷第11頁）；於偵查中陳稱：徐偉
    樟向伊借錢未能清償，於8 月底寄放愷他命等語（見偵卷第
    5 頁）；於本院審理中陳稱：徐偉樟向伊借款3 萬餘元無法
    清償，就將愷他命寄放在伊住處等語（見本院卷第52至53頁
    ）。綜觀被告上開陳述，不論就徐偉樟交付愷他命之時間、
    積欠之金額，前後陳述不一，如該愷他命確係徐偉樟欠款未
    能清償，而於本件查獲前數月所寄放，距離查獲時間非久，
    何以被告之陳述會有如此明顯之落差？又愷他命之價格雖不
    及海洛因、甲基安非他命昂貴，然亦非便宜之物；參以被告
    於警詢中自承有施用愷他命之習慣及以12,000元向綽號「董
    仔」之人購買毛重約50公克之愷他命等情（見警(一)卷第11至
    13 頁） ，足見被告對愷他命之交易行情甚為瞭解，是以被
    告向「董仔」購買愷他命之價格為據，該2 大包愷他命約有
    48,000元之價格，如再分裝成小包出售，其價值當不止於此
    ，徐偉樟既須向被告借錢花用，是否尚有餘力購買如此多量
    之剴他命，已屬可疑，被告辯稱愷他命係徐偉樟寄放等語，
    已難採信。再者，持有大量愷他命遭查獲，難保不遭檢警單
    位以販賣或意圖販賣而持有第三級毒品之重罪法辦，被告為
    具有通常智識能力之成年人，應無不知之理，前揭愷他命既
    非徐偉樟所寄放，已如前述，堪認應係被告向他人購買而來
    。
  2.證人乙○○於本院審理中證稱：沒有愷他命可以施用時，會
    向被告調貨，每次4 、5 公克，每公克3 、400 元，應該是
    被告買多少錢，就算伊多少錢，伊確實在警詢時表示96年8
    月間向被告購買愷他命，每次4 、5 公克，每公克約400 元
    等語（見本院卷第35、37、39、40頁）。核與其於警詢、偵
    查中證述之情節並無不符。至證人乙○○雖證稱被告並無獲
    利等語，然此僅係證人乙○○個人主觀之臆測，已難採信。
    且參諸被告於警詢中陳稱：連同被查扣之小包愷他命在內共
    毛重50公克，係以12,000元向綽號「董仔」之人購得等語（
    見警(一)卷第11頁）；及被告被查獲時距離同年8 月間僅有4
    月，其間愷他命之價格應相距不大，故被告取得之愷他命每
    公克之價格應為240 元左右（即12,000÷50＝240 元），是
    被告以每公克3 、400 元之價格販賣予證人乙○○，自已取
    得價差甚明，益徵證人乙○○證稱：伊向被告調貨，被告未
    獲取利潤等語，不足採信。
  (三)綜觀證人乙○○上開警詢、偵查及審理時之前後供述，就購
    買之重量部分，證人乙○○均一致證述每次購買4 、5 公克
    ，在無其他資證足認被告販賣之重量超過4 公克之情形下，
    依罪疑惟輕及有利被告認定原則，僅可認定被告販賣之重量
    為4 公克；就每公克之價格部分，證人乙○○證述或為：「
    每公克約400 元」；或為：「每公克大約300 至400 元」；
    或為「被告表示買400 元，所以賣伊400 元」等語。惟查證
    人之陳述有部分前後不符，或相互間有所歧異時，究竟何者
    為可採，法院仍得本其自由心證予以斟酌，非謂一有不符或
    矛盾，即應認其全部均為不可採信；茍其基本事實之陳述與
    真實性無礙時，非不得予以採信（最高法院74年台上字第15
    99號判例意旨參照）。是以證人以其所見所聞，就其記憶所
    及而為之陳述，因時間距離長遠就陳述之細節或有不同，本
    件證人乙○○就向被告購買之毒品金額前後供述雖有出入，
    然其對於被告確有交付毒品或確有向被告購買毒品及交易地
    點之情節，則始終未曾變異，是其僅記得毒品交易之梗概，
    而對購買價格此一細節有所淡忘，致為相異之證述，尚與常
    情不違。本院斟酌：(1)證人乙○○於警詢時業已陳述向被告
    購買愷他命每公克約400 元，且於內勤檢察官訊問時明確陳
    述：被告表示每公克以400 元買入，以原價出售予伊等語（
    見偵卷第4 頁），可見證人乙○○證述愷他命每公克400 元
    乙節，並非毫無所本。(2)證人乙○○於本院審理中證稱：96
    年8 月17日，伊與被告通聯紀錄所記載之「那個07就400 」
    ，係表示愷他命0.7 公克賣400 元等語（見本院卷第41頁）
    ，並有國防部南部地方軍事法院檢察署通訊監察書及通聯譯
    文可參（見偵卷第34、38頁），足見於96年8 月間，0.7 公
    克之愷他命即有400 元之行情價，則證人乙○○購買1 公克
    愷他命之價格為400 元，亦屬合理。綜上，被告於96年8 月
    間某日，以1 公克400 元之價格，販賣愷他命4 公克予證人
    乙○○之事實，應堪認定。另關於被告是否收取價金部分，
    證人乙○○於本院審理中雖證稱：伊拿錢給被告，但被告不
    收等語（見本院卷第37、38頁）。然邇來政府為杜絕毒品氾
    濫，毒害人民甚深，再三宣導教民眾遠離毒品、媒體之報導
    既深且廣，對於毒品之禁絕，應為民眾所熟悉。又政府對於
    查緝施用、轉讓及販賣毒品無不嚴格執行，且販賣毒品罪更
    係重罪，設若無利可圖，衡情一般持有毒品者，當不致輕易
    將持有毒品交付他人；參以證人乙○○於偵查中陳稱：伊於
    96年9 至10月間，曾販賣愷他命予被告，沒有賺差價，被告
    覺得讓伊請客不好意思，所以有付錢等語（見偵卷第4 頁）
    ，可見證人乙○○交付愷他命予被告，被告有支付金錢，則
    證人乙○○請被告調貨，被告自無不收取金錢之理，是證人
    乙○○業已交付價金1,600 元（即400 ×4 ＝1,600 元）予
    被告乙情，亦堪認定。再者，被告於遭查獲前購買之愷他命
    每公克約為240 元乙節，已如前述，本件被告販賣愷他命之
    時間，距離查獲日期僅有4 月；佐以政府大力掃蕩毒品危害
    ，毒品之取得漸趨困難，堪認被告於96年8 月間購入之愷他
    命成本，每公克亦在240 元上下，被告每公克以400 元賣出
    ，已從中賺取約160 元之利潤甚明。又被告於本院審理中自
    承：96年8 、9 月間使用0000000000號行動電話，該電話係
    伊所有等語（見本院卷第54頁），亦見被告係以上開電話與
    證人乙○○聯絡購買愷他命事宜。從而，被告應有從中賺取
    差額利潤以圖利之意圖及事實，其主觀上確有牟利意圖，應
    堪認定。
  (四)綜上所述，被告所辯，不足採信，本件事證明確，被告販賣
    第三級毒品犯行，事證明確，應依法論科。
二、按愷他命係毒品危害防制條例第2 條第2 項第3 款之第三級
    毒品，依法不得販賣。核被告所為，係犯毒品危害防制條例
    第4 條第3 項之販賣第三級毒品罪。爰審酌被告為圖不法利
    益，無視於政府所推動之禁毒政策而販賣毒品，使毒品流落
    市面，毒害社會大眾，所為實屬不該，犯後否認犯行，態度
    不佳，惟考以販售期間非長，危害尚非至鉅，販賣獲利亦非
    多，與坊間大盤販賣毒品者，情節尚有不同等一切情狀，量
    處如主文所示之刑。又按毒品危害防制條例第18條第1 項規
    定，查獲之第一、二級毒品及專供製造或施用第一、二級毒
    品之器具，不問屬於犯人與否，均沒收銷燬之；查獲之第三
    、四級毒品及製造或施用毒品之器具，無正當理由而擅自持
    有者，均沒入銷燬之。但合於醫藥、研究或訓練之用者，得
    不予銷燬。從而，依同條例第18條第1 項前段應沒收銷燬者
    ，僅限於查獲之第一、二級毒品及專供製造或施用第一、二
    級毒品之器具，同條例對於查獲之製造、運輸、販賣、意圖
    販賣而持有、以非法方法使人施用、引誘他人施用及轉讓第
    三、四級毒品之沒收，並無特別規定，如其行為已構成犯罪
    ，則該毒品即屬不受法律保護之違禁物，應回歸刑法之適用
    ，依刑法第38條第1 項第1 款之規定沒收之（最高法院96年
    度臺上字第5541號判決參照）。本件扣案之愷他命14包（驗
    前總淨重208.938 公克，驗後淨重208.868 公克，包裝均沾
    有第三級毒品愷他命，無從析離）係違禁物，自應依刑法第
    38條第1 項第1 款之規定，宣告沒收。至因鑑驗耗盡之愷他
    命既已滅失，自無庸為沒收之諭知。扣案之夾鏈袋3 包係被
    告所有，預備供販賣第三級毒品所用之物，應依刑法第1 項
    第2 款之規定，宣告沒收。再毒品危害防制條例第19條第1
    項規定，係採義務沒收主義，故販賣毒品所得金錢，如能認
    定確係販賣毒品所得款項，應宣告沒收，不以當場搜獲扣押
    者為限，但因其並無「不問屬於犯人與否，沒收之」之特別
    規定，自仍以沒收物屬於犯人所有者為限，始得依該規定予
    以沒收。而上開規定所稱「追徵其價額」者，必限於所沒收
    之物，為金錢以外其他財物而無法沒收時，始應追徵其價額
    ，使其繳納與原物相當價額。如所得財物為金錢而無法沒收
    時，應以其財產抵償之，而不發生追徵價額問題（最高法院
    93年度臺上字第1218號、93年度臺上字第2670號、93年度臺
    上字第2743號判決意旨參照）。查被告販賣第三級毒品愷他
    命之所得1,600 元，雖均未扣案，依上開說明，仍應依毒品
    危害防制條例第19條第1 項規定，併宣告沒收，如全部或一
    部不能沒收時，應以其財產抵償之。另未扣案之門號000000
    0000號行動電話1 支（含SIM 卡1 枚）係被告所有供犯罪所
    用之物，應依毒品危害防制條例第19條第1 項規定沒收，如
    全部或一部不能沒收時，追徵其價額。至扣案未驗出毒品成
    分之白色粉末1 包、記事簿1 本、吸食管1 支、現金8,800
    元及行動電話1 支（序號：000000000000000） ，均無證據
    足認與本件犯行有關聯性，爰均不諭知沒收。
據上論斷，應依刑事訴訟法第299 條第1 項前段，毒品危害防制
條例第4 條第3 項、第19條第1 項，刑法第11條、第38條第1 項
第1 款、第2 款，判決如主文。
本案經檢察官甲○○到庭執行職務。
中    華    民    國    98    年     8    月    10    日
                    刑事第九庭  審判長法  官  鄭詠仁
                                      法  官  王碧瑩
                                      法  官  方錦源
以上正本證明與原本無異。
如不服本判決應於收受本判決後10日內向本院提出上訴書狀，其
未敘述上訴理由者，並得於提起上訴後10日內向本院補提理由書
狀（均須按他造當事人之人數附繕本）「切勿逕送上級法院」。
中    華    民    國    98    年     8    月    10    日
                                      書記官  鄧思辰
附錄本件判決論罪科刑法條：
毒品危害防制條例第4 條第3 項
製造、運輸、販賣第三級毒品者，處5 年以上有期徒刑，得併科
新臺幣5 百萬元以下罰金。


司法院資訊處製作；財團法人民間司法改革基金會備份。
